---
title: "Análise do Índice ABCR"
author: "Caio Malaquias"
date: "12/09/2023"
output: html_document
---

```{r setup, include=FALSE}
knitr::opts_chunk$set(echo = TRUE)
```

## Apresentação do Case

O Índice ABCR é um indicador calculado com base no fluxo de veículos leves que passam pelas praças pedagiadas no Brasil.
Tentaremos entender o comportamento da série temporal Índice ABCR e realizaremos projeções até o final de 2030.

## Carregando pacotes e lendo os dados

```{r}
pacotes = c("dplyr", "ggplot2", "tidyr", "car", "readxl", 'hnp', 'MASS', 'knitr')

for (pacote in pacotes) {
  if (!requireNamespace(pacote, quietly = TRUE)) {
    install.packages(pacote)
    library(pacote, character.only = TRUE)
  }
}
library(hnp)
library(knitr)
library(readxl)
dataset <- read_excel("dataset_processo_seletivo.xlsx")
head(dataset)
```

## Separando os dados em grupos para ajuste do modelo e predição

```{r}
dadosModelo =  dataset[complete.cases(dataset), ]

dadosPredict =  dataset[rowSums(is.na(dataset)) > 0, ]
```

## Análise exploratória dos dados para o Modelo
```{r}
summary(dadosModelo$abcr_leves)
histograma = hist(dadosModelo$abcr_leves); 
testenorm = shapiro.test(dadosModelo$abcr_leves) ;testenorm
```
Com base no histograma e no teste de Shapiro Wilk (p-valor < 0.001) rejeitamos a hipótese de normalidade dos dados. Logo vamos executar um modelo de regrssão generalizado, mais específicamente um modelo de regressão Gamma.

## Ajuste do Modelo

```{r}
modeloGamma = glm(formula = abcr_leves ~ . , family = Gamma(link = "log"), data = dadosModelo)
resumo1 = summary(modeloGamma)
tabela_resumo1 = kable(resumo1$coefficients); tabela_resumo1
```
Verificamos que a data e o preço do Diesel não são significativos (p-valor < 0.05) para explicar o Indice ABCR, logo vamos removê-los do modelo.

## Modelo sem diesel e data
```{r}
modeloGamma2 = glm(formula = abcr_leves ~ ici + pim + receita + ic_br_energia + preco_etanol + reservas_internacionais + pmc_moveis_linha_branca + pmc_combustiveis_lubrificantes + pmc_roupa_calcados + pmc_alimentos_bebidas + selic_meta + pim_bens_consumo + pim_manufatura + pim_bens_intermediarios + pim_bens_capital , family = Gamma(link = "log"), data = dadosModelo)
resumo2 = summary(modeloGamma2)
tabela_resumo2 = kable(resumo2$coefficients); tabela_resumo2
```
Podemos observar, de acordo com este modelo, que para cada aumento de uma unidade no ici o ABCR aumenta em 1.005133 (exponencial de 0,0051) e quando o pim aumenta uma unidade o ABCR cresce em 0.9394689 (exponencial de -0,062). 

Contudo, vamos verificar se este modelo é adequado:

## Verificando o fit do modelo 2
```{r}
#deviance
modeloGamma2$deviance

#Envelope
hnp(modeloGamma2, xlab = 'Percentil da N(0,1)', ylab = 'Resíduos', main = '', cex.axis = 0.7, cex.lab = 0.7); 

```

Com a deviance baixa e analisando o gráfico de envelope podemos concluir que o modelo esta bem ajustado. Então vamos prever os valores do indice ABCR até o final de 2030...

# PREVENDO OS VALORES 
```{r}
previsoes_prob <- predict(modeloGamma2, newdata = dadosPredict, type = "response")


# Exibir as previsões
tabela_Previsao = data.frame( 
  Data = c(dadosPredict$data), ABCR_leves = c(previsoes_prob)); tabela_Previsao
plot(tabela_Previsao)
summary(tabela_Previsao$ABCR_leves)
```
## Conclusão
De modo geral, percebemos que haverá um aumento do índice ABCR nos próximos anos, mas mantendo grande oscilação e variabilidade dentro de um mesmo ano.